【裁判字號】    89,交訴,63
【裁判日期】    900413
【裁判案由】    公共危險等
【裁判全文】
臺灣嘉義地方法院刑事判決                          八十九年度交訴字第六三號
    公  訴  人  臺灣嘉義地方法院檢察署檢察官
    被      告  甲○○
    選任辯護人  黃勝昭
右列被告因公共危險等案件，經檢察官提起公訴（八十九年度偵字第四０七六號），
本院判決如左：
    主  文
甲○○因過失傷害人，處有期徒刑肆月；又駕駛動力交通工具肇事，致人傷而逃逸，
處有期徒刑玖月；應執行有期徒刑壹年。
    事  實
一、甲○○於民國八十九年六月十六日，駕駛車號ＳＲ－七六一六號自小貨車，沿臺
    一五七線四車道之公路，由嘉義縣朴子市往東石方向行駛，於同日二十二時二十
    五分許，途經前開公路三十八公里二００公尺之交岔路口，即嘉義縣東石鄉港墘
    村一０鄰六０之一號旁路口時，本應注意欲右轉彎時，應距交岔路口三０公尺前
    換入外側車道，並於右轉彎時，應先顯示車輛前後之右邊方向燈光，或由駕駛人
    表示左手臂向上，手掌向右微曲之手勢，當時天候雨、夜間有照明、無障礙物、
    視距良好而無不能注意之情形，其竟疏未注意前開規定，貿然自內側車道右轉，
    適有乙○○亦於同一道路駕駛車號Ｍ４－二六一六號自小客車於外側車道，載有
    其弟丙○○、友人邱騰毅、陳建成欲直行往東石方向前進，亦疏未注意應遵守在
    郊外道路時速不得超過六十公里，而以時速七十公里之速度前進，當甲○○突然
    自內側車道右轉，乙○○為閃避而撞上路邊之電線桿，致使乙○○因而受有右股
    骨遠位關節內骨折、前胸鈍傷、嘴唇裂傷等傷害。甲○○明知上情，本應依法令
    規定，立即停車處理，將受傷者送醫急救，其竟因畏罪心虛，未下車救護乙○○
    ，反而繼續駕駛車輛前進，逃逸現場，然為邱騰毅、陳建成抄下車牌，報警查獲
    。
二、案經乙○○訴由嘉義縣警察局朴子分局報請臺灣嘉義地方法院檢察署檢察官偵查
    起訴。
    理  由
一、訊據被告甲○○坦承於上開時間經過前開地點，惟矢口否認有何過失傷害及肇事
    逃逸之犯行，辯稱：是對方自己撞到柱子，我沒有聽到他撞到電線桿，我又沒有
    撞到他云云。經查：
    （一）告訴人乙○○於警訊時指述稱：「當時我駕駛Ｍ４－六四六三號自小客車
          由朴子往東石方向行駛後載有陳建成（司機座後方）及邱騰毅（右方）及
          我弟丙○○，當時我駕駛在外側車道，而我前方之內側車道有一部自小貨
          車車號為ＳＲ－七六一六號欲轉彎進入蔦松村路段：：我為了閃避方向盤
          向右轉便撞至路旁之消防栓及電桿：：」核與證人邱騰毅於警訊時證述稱
          ：「我於八十九年六月十七日二十二時二十五分在東石鄉港墘村往蔦松村
          之交叉路口內因為我被乙○○以小客車載在後座，而於該路段一部自小貨
          車違規右轉致人傷車損：：該小貨車的車牌為ＳＲ－七六一六」證人陳建
          成亦稱：「當時乙○○駕Ｍ４－六四六三號自小客車內載有我、邱騰毅還
          有乙○○之弟弟阿明。我係坐在駕駛座後方位置，當時乙○○在外側車道
          而內側車道有一部自小貨車車號為ＳＲ－七六一六號，轉彎欲進入蔦松村
          路段：：乙○○因閃避不及便撞至路旁之電桿而受傷：：」被告於警訊中
          自白稱：「當時我欲轉彎進入蔦松村Ｍ４－六四六三０號係從我後方速度
          很快開來」相符，此外尚有道路交通調查報告表一紙、照片六張在卷可證
          且被告雖係殘障人士，其駕駛ＳＲ－七六一六號自小貨車直行、轉彎、排
          檔控制自如，此一事實業據本院勘驗屬實，製有勘驗筆錄一紙在卷可參。
    （二）按四車道以上或同向二車道道路，欲右轉彎時，應距交叉路口前三０公尺
          前換入外側車道或右轉車道；且其應先顯示車輛前後之右邊方向燈光，或
          由駕駛人表示左手臂向上，手掌向右微曲之手勢，道路交通安全規則第一
          百零二條第五款、第九十一條第一款定有明文。被告於偵查中自白：「我
          是從朴子往東石由東向西方向行駛肇事路口要右轉，我是內車道行駛：：
          我沒有打方向燈或手勢：：」核與告訴人於偵查中指述稱：「他沒有先打
          方向燈或手勢，他來到路口時，他就忽然間右轉：：」相符，被告領有駕
          駛執照，理應注意上開規定，小心駕駛。且核當時情形，被告駕車經過嘉
          義縣東石鄉港墘村一０鄰六０之一號旁路口時，本應注意前開規定，再依
          卷附之道路交通事故調查報告表所載當時天候雨、夜間有照明、無障礙物
          、視距良好，並無不能盡其應注意義務之情事，被告於前揭時地駕車，應
          注意能注意而不注意上開規定，以致肇事，其行為自有過失。雖告訴人亦
          以時速七十公里之高速行駛而剎車不及，對於車禍之發生亦有過失，然並
          不因此而阻卻被告之過失責任。中華民國車輛交通事故鑑定技術委員會之
          鑑定意見亦同此見解，此有中華民國車輛交通事故鑑定技術研究學會鑑定
          報告一紙在卷可參，倘告訴人乙○○未超速行駛，雖被告違規左轉，告訴
          人應不致煞車不及而撞上電桿，是臺灣省嘉雲區車輛行車事故鑑定委員會
          及臺灣省車輛行車事故覆議鑑定委員會之鑑定意見容有未合。又告訴人蔡
          宗謂因而受有右股骨遠位關節內骨折、前胸鈍傷、嘴唇裂傷等傷害，亦有
          財團法人嘉義基督教醫院診斷證明書一紙在卷可證，被告之過失行為與告
          訴人所受之傷害間，顯有相當因果關係，本件事証明確，被告過失犯行堪
          以認定。
    （三）被告駕駛之車號ＳＲ－七六一六號自小貨車之右前方保險桿及右前車門部
          位雖有擦痕，經比對與被告屋前之石柱之高度相當，此有勘驗筆錄一紙及
          照片四張附卷可佐，衡之常情，被告駕駛ＳＲ－七六一六號自小貨車在前
          並自內側車道右轉，倘真有與告訴人所駕之Ｍ４－六四六三號自小客車發
          生擦撞，被告之自小客車之右側車頭應隨即會為Ｍ４－六四六三號自小客
          車撞擊而兩車發生嚴重之損傷結果，然被告之右前方保險桿及右前車門部
          位僅有小擦痕，復參酌告訴人及證人邱騰毅、陳建成於警訊時所述，堪認
          被告車輛之前開擦痕並非與Ｍ４－六四六三號擦撞所造成，應為被告停車
          時不慎擦撞家中石柱所造成者。
    （四）又被告於本件車禍發生後逃逸之事實，業據告訴人乙○○於偵查時指述稱
          ：「甲○○發生車禍之後，有先停車，然後他在車上他知道有發生車禍，
          他才會停車，後來邱騰毅下車準備去抄甲○○的車牌時，甲○○就趕快將
          車加速開走，但後來他的車牌號碼還是被邱騰毅記下來，且車禍之後，李
          坤定都沒有下車救乙○○：：」核與證人邱坤毅於警訊時證稱：「因為在
          車禍發生後，有一部自小貨車就停放在車故現場右邊後面的路口，然後對
          方僅看了一下就開走了：：」陳建成於警訊時證稱：「我記得很清楚是Ｓ
          Ｒ－七六一六號自小貨，該駕駛看見我們撞擊電桿後停了一下沒有下車便
          離去：：」相符，又被告聽力雖有問題，然經本院送往財團法人嘉義基督
          教醫院鑑定之結果認：「甲○○兩側均有中耳炎且經手術治療，兩側皆為
          混和性聽障，平均聽力損失右側七十二分貝，左側七十七分貝：：甲○○
          之兩耳平均聽力損失雖為七十分貝以上之重度聽障，但對巨大之撞擊生應
          可以聽見：：」此有財團法人嘉義基督教醫院（九０）嘉基醫字第０一九
          三號、０二四二號函二紙在卷可參，復參酌被告於警訊中自白稱：「：：
          我有稍微聽到有撞擊之聲音：：」是被告辯稱其因重聽而不知道，顯係卸
          責之詞，不足採信。是被告於肇事後逃逸之事證明確，亦堪認定。
二、綜上所述，被告於前揭時、地駕駛該自小貨車，因疏於注意而肇事，致被害人受
    傷，核其所為，係犯刑法第二百八十四條第一項之過失傷害罪；又被害人於車禍
    發生時受有前述傷害，被告不下車救護，逕自駕車逃逸，所為係犯刑法第一百八
    十五條之四肇事逃逸罪。被告所犯前開二罪間犯意各別，行為互異，應分論併罰
    之。爰審酌被告之素行資料、過失之程度、所造成之危害及並未賠償被害人及犯
    後否認犯行狡卸其詞之不良犯後態度等一切情狀，量處如主文所示之刑，並定其
    應執行之刑以資懲儆。
據上論斷，應依刑事訴訟法第二百九十九條第一項前段，刑法第一百八十五條之四、
第二百八十四條第一項、第五十一條第五款，罰金罰鍰提高標準條例第一條前段，判
決如主文。
本案經檢察官陳美君到庭執行職務
中      華      民      國      九十      年      四      月    十三    日
                                臺灣嘉義地方法院刑事第三庭
                                      法  官   康  存  真
右正本證明與原本無異。
如不服本判決，應於判決送達後十日內向本院提出上訴狀( 應附繕本 )。
中      華      民      國      九十      年      四      月    十三    日
                                      書記官   胡  祥  生


司法院資訊處製作；財團法人民間司法改革基金會備份。
